【裁判字號】    97,交簡上,20
【裁判日期】    971008
【裁判案由】    公共危險
【裁判全文】
臺灣苗栗地方法院刑事判決            97年度交簡上字第20號
公  訴  人  臺灣苗栗地方法院檢察署檢察官
上  訴  人
即  被  告  乙○○
                    號2樓
上列上訴人因被告公共危險案件，不服本院苗栗簡易庭於中華民
國97年5 月16日所為之97年度苗交簡字第292 號第一審刑事簡易
判決（聲請簡易判決處刑案號：97年度偵字第1714號），提起上
訴，本院判決如下：
    主  文
上訴駁回。
    犯罪事實
一、乙○○曾因酒後駕車之公共危險案件經本院以94年度苗交簡
    字第180 號判處罰金25000 元確定。詎其仍不知悔改，復自
    民國97年3 月12日7 時許起，在苗栗縣苑裡鎮邱綜合醫院旁
    之友人家中，飲用高梁酒約1 瓶半，已達不能安全駕駛動力
    交通工具之程度，竟仍騎乘車牌RQC ─679 號輕型機車上路
    ，欲先返回苗栗縣苑裡鎮○○里○○鄰○○路15之1 號2 樓住
    處拿身份證件，再至苗栗縣警察局通霄分局苑裡分駐所招領
    物品。嗣於同日12時40分許，行經同鎮○○里○○路94號前
    時，因騎車未戴安全帽而為警攔檢，經發現有飲酒跡象，並
    測試其呼氣酒精濃度含量達每公升1.43毫克而查獲。
二、案經苗栗縣警察局通霄分局報請臺灣苗栗地方法院檢察署檢
    察官偵查後聲請簡易判決處刑。
    理  由
壹、證據能力部分：
（一）按被告以外之人於審判外之言詞或書面陳述，除法律有規
      定者外，不得作為證據；又被告以外之人於審判外之陳述
      ，雖不符合同法第159 條之1 至第159 條之4 之規定，但
      經當事人於審判程序同意作為證據，法院審酌該言詞陳述
      或書面陳述作成時之情況，認為適當者，亦得為證據。當
      事人、代理人或辯護人於法院調查證據時，知有第159 條
      第1 項不得為證據之情形，而未於言詞辯論終結前聲明異
      議者，視為有前項之同意，刑事訴訟法第159 條第1 項及
      第159 條之5 分別定有明文。
（二）本案資以認定被告犯罪事實之刑法第185 條之3 案件測試
      觀察紀錄表、苗栗縣警察局通霄分局汽機車駕駛人酒後生
      理協調平衡檢測紀錄表，均為警員就本件個案所製作之文
      書，其性質屬傳聞證據，然當事人於言詞辯論終結前對於
      上開傳聞證據並未提出異議，本院審酌上開證據資料製作
      時之情況，並無違法不當及證明力明顯過低之瑕疵，認以
      之作為證據應屬適當，揆諸刑事訴訟法第159 條之5 規定
      ，前揭證據資料均有證據能力。又酒精濃度檢測單則係機
      械之方式測試後自動列印，並非依憑人之記憶再加以轉述
      而得，要非供述證據，無「傳聞證據排除法則」之適用，
      此外，復無證據證明有何偽造、變造或違法取得之情事，
      且與檢察官主張之事實具有關聯性，則該酒精濃度檢測單
      亦有證據能力。
貳、實體部分：
一、訊據被告乙○○固坦承查獲當天有喝酒，但否認有何酒醉駕
    車犯行，辯稱：當天是伊兒子丙○○騎機車載伊去苑裡分駐
    所領東西，因伊沒帶身分證要回去拿，剛走到機車旁，就被
    警察抓走云云，經查：
（一）被告於飲酒後，吐氣所含酒精成分每公升高達1.43毫克，
      已達不能安全駕駛動力交通工具之程度，仍於酒後駕駛車
      牌PQC-679 號輕型機車之事實，有苑裡分駐所道路交通事
      故當事人酒精測定紀錄表、苗栗縣警察局通霄分局汽機車
      駕駛人酒後生理協調平衡檢測紀錄表、刑法第185 條之3
      案件測試觀察紀錄表各1 紙及舉發違反道路交通管理事件
      通知單影本1 份附卷可證。
（二）按汽車駕駛人飲用酒類或其他類似物後其吐氣所含酒精濃
      度超過每公升0.25毫克或血液中酒精濃度超過百分之0.05
      者，不得駕車，道路交通安全規則第114 條第2 款定有明
      文。又刑法第185 條之3 規定所稱之「不能安全駕駛」，
      係屬抽象危險犯，並不以發生具體危險為必要，對於飲酒
      後呼氣酒精濃度已達每公升0.55毫克（0.55MG\L）以上，
      肇事率為一般正常人之10倍，認為已達不能安全駕車之標
      準，此業經法務部88年5 月18日以法88檢字第001669號函
      公告，乃屬眾所週知之事。被告於飲酒後，吐氣所含酒精
      成分每公升高達1.43毫克，已達不能安全駕駛動力交通工
      具之程度，應屬無疑。
（三）證人即現場查獲之警員楊朝嘉於本院審理時證稱：「（請
      詳細說明查獲的時間、地點、跟查獲的方式？）查獲的時
      間是97年3 月12日，時間我忘了，那一天我們是巡邏，所
      內通知回去處理事情，剛好要返回所內，在建國路戶政事
      務所前面發現乙○○騎一部紅色摩托車，然後沒有戴安全
      帽，才跟他攔檢下來，攔下來的時候他整個臉色紅紅的，
      然後那時候我們就跟他問說你叫什麼名字，他說他叫乙○
      ○，那你喝什麼，他就跟我講喝啤酒，然後我才把他帶回
      所內做後續的處理，是這樣的情形。」、「（當時你查獲
      的時候，他是在機車旁還是騎機車？）騎著機車。」、「
      （機車有沒有載人？）都沒有，只有他一個。」、「（你
      在接獲所裡通知要回所裡之前，你是在做什麼事情？）線
      上巡邏。」、「（那你們線上巡邏也包含說有看到酒醉駕
      車要攔檢嗎？）是，有涵蓋交通稽查。」、「（你們是駕
      駛巡邏車嗎？）是的。」、「（你們把巡邏車開到他前面
      阻擋他，請他靠邊停車？）對。」等語（見本院97年度交
      簡上字第20號卷第49頁）；證人即現場查獲之警員古俊麟
      於本院審理時證稱：「（請詳細說明查獲的經過？）當天
      我跟楊朝嘉同仁執行巡邏勤務，剛好所裡面叫我們返所回
      來處理另外一件案件，快到建國大同路口的時候，發現乙
      ○○先生，騎一部紅色輕機未戴安全帽，我們就在快接近
      我們分駐所旁邊跟他予以攔檢，發現他臉泛紅潮，跟他實
      施酒測，發現他有喝酒後駕車，就帶回所裡面處理。」、
      「（你確認你有看到被告乙○○未帶安全帽騎乘機車嗎？
      你有親眼看到？）有。是。」、「（你當時有開巡邏車嗎
      ？）是。」、「（怎麼攔檢？怎麼示意？）就是按喇叭，
      然後示意他停車。就是按喇叭之後我們坐旁邊的把車窗搖
      下來。」、「（你當時看到被告未戴安全帽騎乘機車的時
      候，機車上面有沒有其他的人？）沒有。」、「（機車是
      在行駛當中嗎？）是。」等語（見同上本院卷第59頁以下
      ）。觀之上開2 位查獲員警之證述，對本案之案情重要事
      項均為相同供述，雖就當天是誰駕駛巡邏車未能清楚記憶
      ，然駕駛巡邏車為警員執行勤務例行事項，而自案發迄作
      證時，已將近半年，實難強求員警就每日例行事項均能明
      確回答，故不能因此否認上開證述之憑信性。又經本院依
      職權調取苗栗縣警察局苑裡分駐所14人勤務分配表、員警
      工作紀錄簿（見同上本院卷第101 、第119 頁背面），證
      人楊朝嘉、古俊麟2 位員警確有於上開時段駕駛巡邏車執
      行勤務無誤。再者，上開2 位證人與被告間亦無仇恨過節
      或金錢糾紛，實無甘冒偽證刑責而攀誣被告之必要。從而
      ，證人楊朝嘉、古俊麟之證述應堪採信。
（四）證人即被告之子丙○○於審理時先證述：「（97年3 月12
      日你記得嗎？這一天警察局有沒有叫你去派出所領什麼東
      西？）沒有。」。後又改稱：「（97年3 月12日我再重覆
      一次，就是我剛講的那一天，你有沒有載過你父親？）應
      該有。」、「（用什麼載你父親？）車。」、「（什麼車
      ？那你載你父親去哪裡？）我的轎車。牽摩托車。」、「
      （去哪裡牽？為什麼跑到那裡去牽摩托車？）苑裡李外科
      的樣子。他騎機車到那邊酒醉，隔天才叫我載他去那邊牽
      機車。」等語。復又稱：「我好像曾載他去我們那裡的分
      駐所領東西，我摩托車騎了就走了。」等語（見同上本院
      卷第73頁以下）。可知證人丙○○證詞前後反覆不一，是
      否足採，已有疑義。又被告自承當天是伊兒子丙○○從邱
      綜合醫院騎摩托車載伊去分駐所等語（見同上本院卷第70
      至第71頁）；然證人丙○○卻證稱當天是載被告去李外科
      牽摩托車，因為被告騎機車到那邊酒醉，隔天才叫他載被
      告去那邊牽機車等語（見同上本院卷第75頁），可知證人
      丙○○之證述與被告之供述，交相比對多所出入，參以其
      為被告之子，乃屬至親，可見其證言應屬袒護之詞，不足
      採為對被告有利之認定。
（五）另被告聲請傳喚之證人甲○○於審理時證稱：「（你說這
      件事情發生差不多一個多月，那你又說他一個多月前叫你
      出來做證人？）對呀，上次他就要叫我幫他作證了，那時
      我想我又沒有什麼身分可以證明，我也沒收到什麼單子，
      我就沒跟他來了。」、「我看他用牽的，但是不知道是用
      騎來的還是怎樣，我看他是用牽的到戶政事務所那裡休息
      ，休息的時候，一下子不知道跑去哪裡就跑來我店裡，來
      到我店裡又出去，我看他牽摩托車來我這邊」、「（再跟
      你確認一下，今天是97年9 月24日，你說事情大概發生多
      久？）差不多一個多月前啦。」、「（我們台語說的一個
      多月指的有可能是上個月？）差不多啦，上個月的事情啦
      ，大概是這樣，你叫我講確實的。」、「（我又沒叫你講
      哪一天，我是說一個多月前大概是什麼時候，那你剛才講
      的意思是大概上個月或上上個月嗎？）應該是這樣。」等
      語（見同上本院卷第164 頁以下）。由上觀之證人甲○○
      對案發時間之證述明顯與事實不符，相距達4 、5 個月之
      久，縱使其所述實在，亦與本案無關，其證述尚難採為對
      被告有利之認定。
（六）綜上所述，被告之辯解，與經驗法則有違，且與事實不符
      ，均尚難憑採。本件事證明確，被告之犯行堪予認定。
二、核被告所為，係犯刑法第185 條之3 服用酒類不能安全駕駛
    動力交通工具而駕駛罪。
三、原審以被告犯罪事證明確，並適用刑事訴訟法第449 條第1
    項前段、第454 條第2 項，刑法第185 條之3 、第41條第1
    項前段，刑法施行法第1 條之1 等規定，審酌被告已有1 次
    酒後駕車紀錄、為警查獲時之酒精濃度值、酒後行駛之時間
    、路段、未肇事產生實害、犯後仍飾詞狡辯等一切情狀，判
    處拘役50日，如易科罰金，以新臺幣2 千元折算1 日，其認
    事用法及量刑均無不當，本件被告上訴猶否認犯罪，難認為
    有理由，應予駁回。
四、據上論斷，應依刑事訴訟法第455 條之1 第1 項、第3 項、
    第368 條，判決如主文。
本案經檢察官蕭慶賢到庭執行職務。
中    華    民    國    97    年    10    月    8     日
                  刑事第二庭  審判長法  官  楊清益
                                    法  官  林大為
                                    法  官  魏宏安
以上正本證明與原本無異。
不得上訴。
                                    書記官  劉千瑄
中    華    民    國    97    年    10    月    8     日
附錄本判決論罪科刑法條全文：
中華民國刑法第185條之3 ：
服用毒品、麻醉藥品、酒類或其他相類之物，不能安全駕駛動力
交通工具而駕駛者，處一年以下有期徒刑、拘役或科或併科十五
萬元以下罰金。


司法院資訊處製作；財團法人民間司法改革基金會備份。
